臺灣彰化地方法院交通事件裁定　　　 100年度交聲字第1331號
原處分機關　交通部公路總局臺中區監理所彰化監理站
受處分人即
異　議　人　楊榮茂
上列異議人即受處分人因違反道路交通管理處罰條例案件，對於
交通部公路總局臺中區監理所彰化監理站於民國100年10月24日
所為之處分（原處分案號：彰監四字第裁64-I00000000號）聲明
異議，本院裁定如下：
   主  文
異議駁回。
   理  由
一異議意旨略以：異議人即受處分人楊榮茂（下稱異議人）雖有
  拒絕接受酒測之事實，惟伊是駕駛小客車違規，監理站卻要吊
  銷伊全部之駕照，伊係職業聯結車司機，如駕照被吊銷將使伊
  生計發生問題，爰依法聲明異議，請求鈞院能夠以義務勞務或
  公益捐代替吊銷職業聯結車駕照云云。
二按道路交通管理處罰條例第68條業於94年12月14日修正，並自
  95年3月1日施行，原修正草案為「汽、機駕駛人，因違反本例
  及道路交通安全規則之規定，受吊扣或吊銷駕駛執照之處分時
  ，吊扣或吊銷其『違法或違規當時所駕駛車輛』之駕駛執照。
  」，其修法理由為「原條文將違法或違規駕駛人所持有各級車
  類之駕駛執照一併吊扣或吊銷失之過酷，影響人民工作及生活
  甚鉅，爰修正之。」，惟此見解為負責執行交通管理業務之行
  政院交通部反對，該部門並認依上揭條例吊扣或吊銷汽車駕駛
  人之各級駕駛執照，是為了限制其繼續駕車行駛道路之權利，
  屬駕駛行為之限制，並不因所持駕駛執照種類不同而有所差異
  ；且如果修正為「吊扣或吊銷其『違法或違規當時所駕駛車輛
  』之駕駛執照」，將產生如駕駛人以其領有之聯結車、大客車
  或大貨車駕駛執照駕駛小型車，違規酒後駕車、肇事逃逸時，
  卻無法吊扣或吊銷其所持駕駛執照，以限制其繼續駕車行駛道
  路之情形，無法達到有效處罰及維護道路交通安全之立法目的
  。最後立法委員與交通部代表協商後決議，條文修正為「汽車
  駕駛人，因違反本條例及道路交通安全規則之規定，受吊銷駕
  駛執照處分時，吊銷其持有各級車類之駕駛執照。」，僅將原
  條文中之「吊扣或」3字刪除，所以在於汽車駕駛人因違反道
  路交通管理處罰條例及道路交通安全規則之規定，受「吊銷駕
  照」處分者，仍維持一併吊銷其持有各級車類之駕駛執照。此
  結論是立法者就法規之處罰對人民生計、生活之影響，與交通
  安全公益之維護，二者間通盤考量後，採取優先保謢交通安全
  公益之決定。從而上揭法律既然已經明文規定受吊銷駕照處分
  者，必須吊銷各級車類之駕駛執照，執行法律的交通部監理站
  及受理人民申訴及救濟的各級法院，就必須依照法律規定而適
  用法律（臺灣高等法院花蓮分院99年度交抗字第11號裁定參照
  ），核先敘明。
三經查：異議人對其於民國100年10月18日21時9分在彰化縣溪湖
  鎮○○路○段63號前，有「拒絕接受酒精濃度測試檢定」之事
  實並不爭執，並有彰化縣警察局彰警交字第I00000000號舉發
  違反道路交通管理事件通知單、原處分機關彰監四字第裁64-I
  00000000號違反道路交通管理事件裁決書各1紙在卷可稽，堪
  認為真實。又異議人雖以其係酒後駕駛自用小客車而拒絕警察
  單位施以酒測，是應僅吊銷其小客車駕駛執照，且其為職業聯
  結車司機，如被吊銷職業聯結車駕駛執照，將影響其生計甚鉅
  等語置辯。然查異議人酒駕之行為確實有危害交通安全，其進
  而拒絕酒測之行為，使執勤員警因無法判別駕駛人是否酒醉駕
  車，並依情形採取維護交通安全之必要舉措，讓酒醉駕車者仍
  然繼續帶著酒意，開著汽車，在道路上恣意奔馳，危害其他駕
  駛人以及行人的身體生命安全，確實有嚴重危害社會秩序之虞
  。是既然異議人確有違規行為，揆諸前開說明，法律已明白規
  定要吊銷「各級」的駕駛執照，在文義解釋範圍內，原處分機
  關沒有選擇其他處分效力的權限，也就是異議人的行為在目前
  的法規下，除了依上揭法律裁處吊銷各級駕駛執照（包括其聯
  結車駕駛執照）外，並沒有其他更輕的替代處分方式，因此原
  處分機關依道路交通檢理處罰條例第35條第4項前段、第67 條
  第2項、第68條第1項之規定，裁處異議人罰鍰60000元，並吊
  銷其駕駛執照，3年內不得考領駕駛執照，核無違誤。本件異
  議為無理由，應予駁回。
四據上論斷，應依道路交通管理處罰條例第87條第2項，道路交
  通事件處理辦法第18條，裁定如主文。
中    華    民    國   100    年    11    月    24    日
                           交通法庭   法  官  張鶴齡
以上正本證明與原本無異
如不服本裁定，應於裁定送達後5日內，向本院提出抗告狀。
中    華    民    國   100    年    11    月    24    日
                                      書記官  許淑琴